【裁判字號】    89,易緝,191
【裁判日期】    890920
【裁判案由】    詐欺
【裁判全文】
臺灣臺北地方法院刑事判決                        八十九年度易緝字第一九一號
    公  訴  人  臺灣臺北地方法院檢察署檢察官
    被      告  乙○○
右列被告因詐欺案件，經檢察官提起公訴（八十六年度偵字第二三五九一號），本院
判決如左：
    主      文
乙○○無罪。
    理      由
一、公訴意旨：如附件起訴書所示。
二、按犯罪事實，應依證據認定之，無證據不得推定其犯罪事實。又不能證明被告犯
    罪者，應諭知無罪之判決，刑事訴訟法第一百五十四條、第三百零一條第一項分
    別定有明文。又告訴人之告訴，係以使被告受刑事訴追為目的，是其陳述是否與
    事實相符，仍應調查其他證據以資審認，最高法院五十二年臺上字第一三００號
    著有判例可資參照。再者，刑法第三百三十九條第一項之詐欺取財罪，必須以意
    圖為自己或第三人不法之所有，以詐術使人將本人或第三人之物交付為要件。所
    謂「以詐術使人交付」，必須被詐欺人因其詐術而陷於錯誤交付財物，二者之間
    須具有因果關係，且若其所用方法不能認為詐術，亦不致使人陷於錯誤，即不構
    成該罪。再者，民事債務當事人間，若有未依債務本旨給付之情形，在一般社會
    經驗而言，原因非必出於自始無意給付之詐欺犯罪一端，而未能依約給付之原因
    除上述之自始詐欺外，亦可能係因合法得對抗他造主張而拒絕給付，或債之關係
    成立後，始因週轉不靈而遲延給付等，皆有可能，是苟無足以確證債務人自始以
    交易為餌，謀取不法利益之積極證據，尚難以事後債務不履行之事實，推定其自
    始即有不法所有意圖而施用詐術，成立詐欺取財罪。
三、本件公訴人認被告乙○○涉有右揭犯罪，係以告訴人甲○○之指訴，及會單、支
    票、退票理由單等附卷為證，另參以被告參加互助會或借款時，應能評估其清償
    能力，然於加入互助會或借款後，其所簽發之支票即不獲兌現等情，故認被告乙
    ○○有詐欺犯意等為其論據。訊據被告乙○○矢口否認犯行；辯稱：我承認我開
    一百七十萬元的票，但絕對不是詐欺行為，我是幫鄭小姐還債，我沒跟會，鄭小
    姐以前跟他借的錢都有還，我開的票我願負責等語。經查：被告乙○○並未參與
    告訴人甲○○八十六年元月二十五日所召集之互助會之事實，此有卷附告訴人所
    提出互助會單足按（參見偵查卷第四十一頁），再查，告訴人甲○○於偵查中亦
    供稱：其與鄭雪花認識約三年，期間曾多次借款與鄭雪花，額度都在一百萬元以
    內，且有借有還，另於本院審訊中亦供稱：都是鄭雪花帶著乙○○向我借，差不
    多兩年前開始借，平時都有借有還等語，足證被告所辯尚屬可採，本件純屬民事
    債務糾葛問題，被告並無詐欺犯意，此外亦查無其他積極證據足以證明被告有何
    犯罪行為，故本件為不能證明被告犯罪，自應諭知被告無罪之判決，以昭平允。
四、又本案共同被告鄭雪花已另為審結在案，附此敘明。
據上論斷，應依刑事訴訟法第三百零一條第一項判決如主文。
本案經檢察官蔡名堯到庭執行職務
中      華      民      國      八十九      年     九     月    二十    日
                              臺灣臺北地方法院刑事第七庭
                                  法  官  范仁勳
右正本證明與原本無異。
如不服本判決，應於判決送達後十日內，向本院提出上訴狀。
                                  書記官  王黎輝
中      華      民      國      八十九      年     九     月    廿二    日


司法院資訊處製作；財團法人民間司法改革基金會備份。
